臺灣高等法院臺南分院刑事判決
                                   109年度上訴字第1038號
上  訴  人
即  被  告  李權文




指定辯護人  本院公設辯護人  簡松柏                    
上列上訴人因恐嚇等案件，不服臺灣臺南地方法院109年度訴字
第422號中華民國109年6月23日第一審審判決（起訴案號：臺灣
臺南地方檢察署109年度偵字第5311號），提起上訴，本院判決
如下：
    主  文
上訴駁回。
    事  實
一、李權文平日居住位於臺南市○區○○路000巷000號重興里活動
    中心旁空地，因遭該活動中心管理人員阻止其進入活動中心
    ，且不滿臺南市政府社會局派人將其置放在上址活動中心旁
    空地之家當清理丟棄，竟在上址活動中心旁土地上蒐集無主
    之樹枝及雜草等物據為己有後，旋基於恐嚇危害安全及放火
    燒燬自己所有物等犯意，於民國109年3月16日上午10時許，
    將所蒐集之樹枝及雜草置放上址活動中心大門口，再持自備
    之打火機點火引燃該些樹枝及雜草，雖其在樹枝及雜草燃燒
    後，將該燃燒中之樹枝及雜草向門外移動約1公尺，然因燃
    燒處位於活動中心大門，火勢有因風勢帶動火花、火星飛進
    活動中心致無法控制，因而延燒至玻璃門或屋內物品之可能
    ，致生公共危險，此舉並使在上址活動中心管理員林陳綉琴
    及在活動中心內打桌球之人（約10人）心生畏懼，足生危害
    於其等安全。嗣經警據報前往現場處理，當場逮捕李權文，
    並扣得李權文所有之上述打火機1個。
二、案經上開活動中心管理人即重興里里長鄭林阿雪訴由臺南市
    政府警察局第五分局報告臺灣臺南地方檢察署檢察官偵查起
    訴。
    理  由
壹、程序部分
一、被告經合法傳喚，且符合就審期間而未到庭，有本院傳票送
    達證書及刑事報到單在卷可稽（本院卷101、111頁）。其經
    合法傳喚，無正當之理由不到庭，爰依刑事訴訟法第371條
    規定，不待被告之陳述，逕行判決。
二、就本判決所引用之傳聞證據，檢察官及被告之辯護人均明示
    同意有證據能力（本院卷114頁），被告於原審亦同意有證
    據能力（原審卷101頁），本院認該些證據做成之過程、內
    容均具備任意性、合法性，其陳述與本件待證事實具有關聯
    性，合於一般供述證據之採證基本條件，且證明力非明顯過
    低，以之作為證據，均屬適當，依刑事訴訟法第159條之5第
    1項規定，皆有證據能力。
貳、實體部分
一、認定犯罪事實之依據及理由：
  ㈠被告李權文蒐集上址活動中心周遭樹枝、雜草等物後，堆置
    在活動中心門口，並點火燃燒，嗣又將起火物外移離開上址
    活動中心門口約1公尺，嗣火勢自己熄滅，被告為到場之員
    警當場逮捕等情，為被告於警詢、偵查及原審供承不諱（警
    卷5-8頁、偵卷35-36頁、聲羈卷13-16頁、原審卷33-37頁、
    97-108頁、第201、250-267頁），核與證人林陳綉琴、證人
    即告訴人鄭林阿雪（警卷9至13頁、本院卷239至250頁；警
    卷15-19頁）證述情節大致相符，並有臺南市政府警察局第
    五分局搜索、扣押筆錄、扣押物目錄表、扣押物品收據1份
    、現場蒐證照片4張、監視器錄影畫面翻拍照片4張、打火機
    照片1張、原審109年4月27日勘驗筆錄暨附件監視器錄影畫
    面截圖19張在卷（警卷27-37、43-49、51頁，原審卷101-10
    4、109-139頁）及打火機1個扣案可資佐證。又上址活動中
    心旁所堆置樹枝、雜草等物品，係活動中心外之植物割下後
    所丟棄之廢棄物乙節，為被告供承在卷，亦據證人林陳綉琴
    證述明確（原審卷242-243頁），依社會一般通念，應認前
    開樹枝、雜草等廢棄物屬無主物，而被告將前開樹枝、雜草
    集中放置在上址活動中心門口，並持其所有打火機1個點火
    燒燬時，即有將前開樹枝、雜草等廢棄物視為自己所有物而
    為處分之意，故前開樹枝、雜草等廢棄物應視為屬被告自己
    所有物。因此，被告坦承其放火燒燬自己所有物（即前開樹
    枝、雜草）等情，應與事實相符，當可認定。
  ㈡惟被告否認其上述放火行為有致生公共危險情事，於原審辯
    稱：其行為僅該當恐嚇罪云云；其辯護人於本院就此辯稱：
    被告始終在場注意、控制火勢，引燃之樹枝或雜草不多，火
    勢不大，現場又無強大風勢，玻璃門又關閉，且未破裂，根
    本不存在延燒之可能，當未生公共危險云云。惟查：
　1.按刑法第175條第2項之放火行為，行為人除須具備放火燒燬
    自己所有物之犯罪故意外，尚須「致生公共危險」，即學理
    上所稱具體危險犯，其放火燃燒之情形，依一般社會通念，
    須有延燒至目的物以外之其他他人所有物之具體危險存在，
    惟不以實際上已發生此項延燒之事實為必要，袛須有發生實
    害之蓋然性為已足。此項蓋然性之有無，應由事實審法院基
    於經驗法則，而為客觀之判斷，最高法院88年度台上字第32
    81號、89年度台上字第3931號判決意旨均同此見解。申言之
    ，就個案中是否構成「致生公共危險」之要件，應綜合具體
    情況判斷之，衡諸刑法公共危險罪章第173條至第175條各罪
    之立法意旨，均係因考量祝融無情，一旦行為人任意縱火燒
    燬住宅、建築物、交通工具或其他物品，常因無法控制火勢
    ，導致火勢蔓延，對於不特定多數人之生命、身體、財產可
    能產生重大損害，其行為本質具有高度風險，故立法者或以
    抽象危險犯，或以具體危險犯之立法方式，加以規制，以維
    護公共安全。從而，刑法第175條所稱之公共危險，判斷之
    主要重點應在於行為人所引發之火勢有無事實上之延燒可能
    性，而導致其他不特定多數人之生命、身體、財產受損之危
    險性。
　2.查本案被告在上址活動中心大門口，點火引燃樹枝及雜草，
    因燃燒之樹枝及雜草緊靠該處玻璃門，被告自承其知道若繼
    續燃燒會延燒到玻璃門，其怕玻璃燒壞掉，因而將該燃燒中
    之樹枝及雜草向門外移動約1公尺等語（原審卷256頁）；再
    由前揭監視器畫面及案發後所拍攝之現場燒毀照片觀之，活
    動中心門口不僅遍布樹枝、雜草燒燬之餘燼，更有尚未燒燬
    之其他樹枝、2個畚箕、1支掃帚等雜物；另燃燒之樹枝及雜
    草一開始緊靠著活動中心玻璃門，後來被告將該火堆向門外
    移動約1公尺，然火勢已起，周遭復有樹枝、雜草與掃把等
    易燃物，仍有可能會有火星、火花延燒到活動中心玻璃門或
    其內部，足見被告於該活動中心門口堆置樹枝、雜草、2個
    畚箕、1支掃帚等物，如經引燃，火勢極可能使活動中心玻
    璃門或其內物品發生延燒之情形，應認在客觀上具有危險性
    ，堪認已致生公共危險。
　3.被告雖以前詞為辯，然所謂致生公共危險之判斷，只要依社
    會通念，有延燒至目的物以外之其他他人所有物之該高度蓋
    然性為已足，不以實際發生此項延燒事實為必要。本件被告
    放火之地點緊臨上址活動中心門口，依原審勘驗監視錄影畫
    面截圖照片（原審卷129-131頁），現場已有明顯火勢出現
    。雖幸因活動中心內人員未驚慌開門，以致燃燒之火星、火
    花未飄入活動中心內，引燃其他易燃物品，但該明顯火勢，
    究非一般零星火勢，確有因火星、火花飄入活動中心內，引
    燃易燃物品進而延燒之高度可能，縱被告在場注意，但火勢
    延燒未必為其所得控制，此無法排除延燒之高度可能性，故
    被告上述放火行為應致生公共危險，被告所為未生公共危險
    之辯解，應不可採。
  ㈢綜上所述，本案事證明確，被告犯行，堪予認定，應依法論
    科。
二、論罪科刑：
  ㈠刑法第305條雖於108年12月25日修正公布，然僅係罰金計算
    單位由銀元（300元）改為新臺幣（9000元），實質內容並
    無變更，自無比較新舊法之問題。故核被告所為，係犯刑法
    第175條第2項之放火燒燬自己所有物致生公共危險罪及同法
    第305條之恐嚇危害安全罪。又放火罪原即含有毀損性質，
    自無兼論毀損他人物品罪之餘地；另刑法上公共危險罪，其
    所保護之法益，重在公共安全，並不因所燒燬物品之數量而
    有所區別，故其罪數應以行為之個數定之，故被告以一放火
    行為燒燬之物品雖非單一，仍應僅成立單純一罪（最高法院
    21年度上字第391號、85年度台上字第2608號判決意旨參照
    ）。
  ㈡被告以一行為同時觸犯放火燒燬自己所有物致生公共危險罪
    與恐嚇危害安全罪等2罪名，為想像競合犯，應依刑法第55
    條之規定，從較重之放火燒燬自己所有物致生公共危險罪處
    斷。
  ㈢公訴意旨（起訴書原誤載所犯法條為刑法第175條第3項之失
    火罪，嗣後以補充理由書更正，詳原審檢察官補充理由書）
    雖認被告係犯刑法第173條第3項、第1項之放火燒燬現有人
    所在建築物未遂罪。惟查上述活動中心於案發之際，有人在
    該建築物內，為被告所不爭執，並經證人林陳綉琴、鄭林阿
    雪證述明確，確為現有人所在之建築物。然被告上述放火行
    為，僅燒燬雜草、樹枝，其餘2個畚箕、1支掃帚均未被燒及
    ，亦未延燒玻璃門或建築物等節，業經認定如前，足見被告
    之放火行為，客觀上並未延燒建物之重要部分（諸如樑、柱
    、屋頂及支撐壁）。另被告亦供稱：我有放火，但我沒有想
    讓活動中心燒起來，我只是要嚇嚇他們，不要把我的東西清
    走等語（原審卷34頁），且依前所述，被告在火勢正旺時，
    有將該堆雜草、樹枝等物移離玻璃門約1公尺，保持距離。
    若被告確欲燒燬「重興里活動中心」，大可將起火之雜草、
    樹枝等物緊靠玻璃門燃燒，甚至推進門內，應不會反將之移
    離玻璃門，保持間隔。故被告主觀上應無燒燬上述現有人所
    在建築物（即上述「重興里活動中心」）之犯意，尚難以放
    火燒燬現有人所在建築物未遂罪相繩，應認僅成立放火燒燬
    自己所有物致生公共危險罪，公訴意旨此部分所認，應有未
    洽。惟此與經本院論罪科刑之放火燒燬自己所有物致生公共
    危險犯行，均係指同一放火行為，社會基本事實同一，故得
    變更起訴法條並為審理。
  ㈣累犯加重與否
　　被告前因酒後駕車不能安全駕駛致交通危險罪案件，經原審
    以106年度交易字第117號判決判處有期徒刑7月確定，並於1
    06年11月26日執行完畢出監，有臺灣高等法院被告前案紀錄
    表1份在卷可按，其受徒刑之執行完畢後，5年內故意再犯有
    期徒刑以上之罪，雖合於刑法第47條第1項規定之累犯要件
    ，本院考量被告構成累犯之前案為刑法第185條之3第1項第1
    款之酒後駕車不能安全駕駛致交通危險罪，而本案為放火燒
    燬自己所有物致生公共危險罪，前後案之罪雖均為涉及公共
    危險罪章，然不能安全駕駛致交通危險罪係因酒後駕車足以
    造成注意能力減低，提高重大違反交通規則之可能，為維護
    交通安全所設置；而與放火燒燬自己所有物致生公共危險罪
    之罪質、行為態樣均不相同，則其所犯本案之罪是否確有其
    特別惡性及對刑罰反應力薄弱、裁量加重其本刑是否會致生
    其於本案所受之刑罰超過其所應負擔罪責，而符罪刑相當原
    則等，均非無疑，爰不依累犯之規定加重其刑，附此敘明。
參、上訴說明
一、原判決以被告犯行罪證明確，並審酌被告為智識成熟之成年
    人，遇事不思理性處理，僅因活動中心內之人不讓其進入，
    心生不滿，即恣意在活動中心門口放火燒燬雜草、樹枝等物
    ，作為恐嚇手段，致生公共危險，且造成告訴人與其內活動
    之里民心生畏懼，漠視法令，所為實有不該，其事後坦承犯
    行，所幸未釀成重大災害，暨其所陳高職畢業之智識程度、
    羈押前在南科做粗工、離婚且有一名成年子女之家庭生活經
    濟狀況等一切情狀，量處有期徒刑5月，如易科罰金，以新
    臺幣1千元折算1日，並就扣案為其所有用以犯本案之打火機
    1個宣告沒收，核其認事用法並無不當，量刑亦屬妥適。
二、被告上訴意旨略以：其點燃之雜草稀少，點燃後不過數秒，
    即在無外力介入下自動熄滅，顯然不可能延燒活動中心玻璃
    門或其內物品，尚未達致生共危險程度，被告應僅成立恐嚇
    危害安全罪，原判決就此部分之認定應有不當，請求撤銷原
    判決，另為妥適判決。
三、惟查，刑法第175條所稱之公共危險，判斷之主要重點應在
    於行為人所引發之火勢有無事實上之延燒可能性，而有導致
    其他不特定多數人之生命、身體、財產受損之危險性。而本
    件被告放火行為，因其放火之地點緊臨上址活動中心門口，
    且現場已有明顯火勢出現。雖幸因活動中心內人員未驚慌開
    門，以致燃燒之火星、火花未飄入活動中心內，引燃其他易
    燃物品，但該明顯火勢，究非一般零星火勢，確有飄入活動
    中心內，引燃易燃物品進而延燒之高度可能，火勢延燒未必
    為被告所得控制，無法排除延燒之高度可能性，應已達致生
    公共危險程度，業經論述如前，被告猶執陳詞指摘原判決不
    當，其上訴並無理由，應予駁回。
據上論斷，應依刑事訴訟法第371條、第368條，判決如主文。
本案經莊立鈞提起公訴，檢察官鄭益雄到庭執行職務。
中　　華　　民　　國　　109 　年　　12　　月　　24　　日
                  刑事第六庭    審判長法  官　張瑛宗
                                      法  官　李秋瑩
                                      法　官  林坤志
以上正本證明與原本無異。
檢察官如不服本判決應於收受本判決後20日內向本院提出上訴書
，其未敘述上訴理由者並得於提起上訴後20日內向本院補提理由
書。
被告不得上訴。
　　　　　                           書記官　凌昇裕
中　　華　　民　　國　　109 　年　　12　　月　　24　　日
附錄法條：
中華民國刑法第175條（放火燒燬住宅等以外之物罪）
放火燒燬前二條以外之他人所有物，致生公共危險者，處1年以
上7年以下有期徒刑。
放火燒燬前二條以外之自己所有物，致生公共危險者，處3年以
下有期徒刑。
失火燒燬前二條以外之物，致生公共危險者，處拘役或3百元以
下罰金。
　
中華民國刑法第305條
（恐嚇危害安全罪）
以加害生命、身體、自由、名譽、財產之事，恐嚇他人致生危害
於安全者，處2年以下有期徒刑、拘役或9千元以下罰金。